---
title: "Conceptos y aplicación de la distribucion normal"
author: "Rey D. Molina"
date: "10/2/2021"
output:
  html_document:
    toc: yes
    toc_float: yes
    toc_depth: 3
    number_sections: yes
---

```{r setup, include=FALSE}
knitr::opts_chunk$set(echo = TRUE)

```

```{r, echo=FALSE}
graf.nor.s <- function(z, color = "grey", para = c(0, 1)){
  mu <- para[1]; sig = para[2]
  if(length(z) == 1){
    x1 = mu  - 3.5 * sig ; x2 = z
  }
  else{
    x1 <- z[1]; x2 <- z[2] 
  }
  
  
  x <- seq(mu - 3.5 * sig, mu + 3.5 * sig, length = 200)
  densidad <- dnorm(x, mu, sig)
  plot(x, densidad , type ='l', col = 'blue', lwd = 1, ylab = "density", ylim = c(min(densidad), max(densidad)), axes = FALSE)
  polygon(c(x1, seq(x1, x2, length = 30), x2), c(0, dnorm(seq(x1, x2, length = 30), mu, sig),0), 
          col = color)
  lines(c(x1,x1), c(0, dnorm(x1, mu, sig)), col = 3, lwd =2)
  lines(c(x2,x2), c(0, dnorm(x2, mu, sig)), col = 3, lwd =2)
  lin_axis <- mu + sig * c(-3.5, -2, 0, 2, 3.5)
  axis(side = 1, c(z, lin_axis), tcl= -0.3)
  lines(x, densidad, col= "blue", lwd = 3)
  abline(h = 0)
}
```

```{r, echo = F}
graf.dosc <- function(p = 0.05 , para = c(0, 1), color = "red", cola = "dos"){
  
  if (cola == "dos"){
    p <- p / 2
  } 
  q <- 1 - p
  
  mu <- para[1]; sig = para[2]
  xi <- qnorm(p, mu, sig) 
  xd <- qnorm(q, mu, sig)
  x1 <- mu - 4 * sig; x2 <- mu + 4 * sig
  
  
  x <- seq(mu - 3.5 * sig, mu + 3.5 * sig, length = 200)
  densidad <- dnorm(x, mu, sig)
  plot(x, densidad , type ='l', col = 'blue', lwd = 1, ylab = "density", ylim =   c(min(densidad), max(densidad)), axes = FALSE)
  
  if(cola == "dos" | cola == "izq"){
    polygon(c(x1, seq(x1, xi, length = 30), xi), 
            c(0, dnorm(seq(x1, xi, length = 30), mu, sig),0), col = color)
    lines(c(xi,xi), c(0, dnorm(xi, mu, sig)), col = 3, lwd =4)
    
  }
  if(cola == "dos" | cola == "der"){
    polygon(c(xd, seq(xd, x2, length = 30), xd),
            c(0, dnorm(seq(xd, x2, length = 30), mu, sig),0), col = color)
    lines(c(xd,xd), c(0, dnorm(xd, mu, sig)), col = 3, lwd =4)
    
  }
  axis(side = 1, round(c(xi, mu, xd), 3),  tcl= -0.3)
  
  lines(x, densidad, col= "blue", lwd = 3)
  abline(h = 0)
  
}
```

# Distribución normal

## Introducción

La distribución continua de probabilidad mas importante en todo el campo
de la estadística es la distribución normal, su grafica que se denomina
**curva normal**, es la curva con forma de campana, la cual describa
aproximadamente muchos fenómenos que ocurren en la naturaleza, la
industria y la investigación.A menudo se denomina distribución
gaussiana, en honor a Kart Friedrich Gauss (1777-1855), también campana
de Gauss.

### Función de densidad de probabilidad

Una variable continua X que tiene una distribución en forma de campana
se llama variable aleatoria normal y la función de densidad de
probabilidad de una variable aleatoria normal $X$, con media $\mu$ y
desviación estándar $\sigma$, es

$$ f(x; \mu, \sigma) = \dfrac{1}{\sqrt{2\pi}\sigma}e^{-\frac{1}{2}\frac{(x-\mu)^2}{\sigma}} $$

donde $\pi = 3.14159$ y $e = 2.71828$. Es comun llamar a la distrubución
normal como `curva normal`. Dado que la distribución normal no tiene
parámetro de forma, siempre mantiene la misma forma de campana, tiene un
parametros de localización $\mu$ que nos indica donde se centra la
distribución y un parametros de escala $\sigma$ que da la escala al eje
`x`. En la siguiente figura se presenta la curva normal con $\mu =0$, y
$\sigma = 1$ llamada curva normal estándar.

```{r, fig.show ='hold', out.width= '40%', fig.align='center', fig.cap= "Curva normal" ,echo = F}
graf.nor.s(-3.5, color = "green")

```

### Propiedades de la curva normal.

-   La moda que es el punto sobre el eje horizontal donde la curva es un
    máximo, ocurre en $x = \mu$, 
-   La curva es simétrica alrededor del eje vertical a través de la
    media $\mu$
-   La curva tiene sus puntos de inflexión en $\mu +- \sigma$, es
    cóncava hacia abajo si $\mu - \sigma <= x <= \mu + \sigma$ , y es
    cóncava hacia arriba en cualquier otro punto.
-   La curva normal se aproxima al eje horizontal de manera asintótica
    conforme nos alejamos de la media en cualquier dirección.
-   El área total bajo la curva y sobre el eje horizontal es igual a 1

### Distribucion normal estándar

Las observaciones de cualquier variable aleatoria $x$ pueden se
transformada a un nuevo conjunto de observaciones de una variable
aleatoria con media 0 y varianza 1, esto puede realizarse con la
transformación $$ Z = \dfrac{x-\mu}{\sigma}$$ La distribución de una
variable aleatoria con media 0 ($\mu = 0$)y varianza 1 ($\sigma^2 =1$)
se le llama distribución normal estándar. Así $Z ~ n(0,1)$


### Ejemplo 1.12

Dada una distribución normal con $\mu = 50$ y $\sigma =10$. Encuentre la
probabilidad de que X tome un valor

a)  Menor de 48
b)  Mayor de 48
c)  Entre 45 y 62
d)  El valor de $k$ que deja un total del 45% de los datos a la derecha

**Solución**

**a) Menor de 48.** $\Pr(x < 48)$

En ete problema debemos encontrar el área bajo la curva a la izquierda
de 48 como se muestra en la fig 2. Sin embargo para utilizar las
trabajas de distribución normal estándar debemos primero estandarizar el
valor de x = 48. $$ z = \dfrac{48 - 50}{10} = -0.2$$

De esta manera $\Pr(x<48) = \Pr(z<-0.2)$ como se muestra en la figura 2,
del lado izquierdo se presenta una curva normal con $\mu =50$ y
$\sigma = 10$, miestras que del lado derecho se presenta la distribución
normal estándar. Ambas áreas bajo la curva son iguales.

La función `=DISTR.NORM.ESTAND.N(-0.2,1)` da como resultado
$\Pr(z<-0.2) = 0.4207$, es decir $\Pr(x<48)=0.4207$.

```{r,fig.show ='hold', out.width= '45%', fig.align='center', fig.cap= "Curva normal" ,echo = F}
graf.nor.s(48, para = c(50,10))
graf.nor.s(-0.2)
```

**b) Mayor que 48.** $\Pr(x>48)$

Como se habia mencionado anteriormente el área bajo la curva es 1,
entonces al sumar la probabilidad que x sea menor que 48 con la
probabilidad que x sea mayor de 48 tenemos el área total.
$$\Pr(x<480) +\Pr(x>48) =1$$ por sustracción
$$ \Pr(x>48) =1-\Pr(x<480) = 1-0.4207=0.5793$$

**c) Entre 45 y 62** $\Pr(45<x<62)$ Para encotrar esta probabiliada
primero encontramos $\Pr(x<62)$ el área bajo la curva a la izquierda de
62 (primer gráfico de la Figura 3). Sin embargo el área que nos interesa
es la que se encuentra entre $45<x<62$ por lo que se le debe restar
$\Pr(x<45)$ (grafico del medio de la figura 2) para que resulte el área
del intervalo (grafico de la derecha de la figura 2).

$$\Pr(45<x<62) = \Pr(x<62)-\Pr(x<45)$$ Para encontrar estos valores
estandarizamos $z_1 = \dfrac{45 - 50}{10} = -0.5$ y
$z_2 = \dfrac{62 - 50}{10} = 1.2$. Así

$\Pr(x<45) = \Pr(z_1<-0.5)=0.3085$ `=DISTR.NORM.ESTAND.N(-0.5,1)`

$\Pr(x<62) = \Pr(z_2<1.2)=0.8849$ `=DISTR.NORM.ESTAND.N(1.2,1)` y

$Pr(45<x<62) = \Pr(x<62)-\Pr(x<45)=0.8849-0.3085 = 0.5764$

```{r, fig.show ='hold', out.width= '30%', fig.align='center', fig.cap= "Área bajo la curva. a) Iquierda de 0.62, b) Iquierda de 0.45, c) Entre 0.45 y 0.62 ", echo = F}
par(mar = c(4, 4, .2, .1))
graf.nor.s(62, para = c(50, 10))
graf.nor.s(45, para = c(50,10), color = 2)
graf.nor.s(c(45, 62), para = c(50, 10))
```

**d) El valor x que deje un total del 45% de los datos a la derecha**
$\Pr(X>x) = 0.45$.

En este caso el procedimiento es inverso, contamos con la probabilidad
(0.45), pero desconocemos el valor de x.

1.  Primero debemos cambiar el signo $>$ por $<$.

$$\Pr(X<x)= 1 - \Pr(X>x)= 1- 0.45 = 0.55$$

2.  Encontrar el valor z tal que deje un área de 0.55 a la izquierda de
    la distribucion normal estándar $z_{0.55}$. La función en EXCEL
    `=INV.NORM.ESTAND(0.55)` $$\Pr(Z<z_{0.55})=0.55 = 0.1257$$

3.  Convertir el valor $z_{0.55}$ en un valor $x$ al despejar $x$ de la
    estandarización

$$x=\mu+\sigma*z_{0.55}$$ $$x=50+10*0.1257 = 51.25$$

```{r, fig.show ='hold', out.width= '45%',fig.align='center', fig.cap= "Area de 0.45 bajo la curva derecha", echo = F}
graf.dosc(0.45, par = c(50,10), cola = "der")
```

### Ejemplo 1.13

Cierto tipo de batería de almacenamiento dura, en promedio, 3.0 años,
con una desviación estándar de 0.5 años. Suponga que las duraciones de
la batería se distribuyen normalmente, encuentre la probabilidad de que
:

**a) Una bateria dure menos de 2.3 años**

Al estandarizar el valor x = 2.3 y usar la función de excel
`=DISTR.NORM.ESTAND.N(-1.4,1)` tenemos
$$\Pr(x<2.3)=\Pr(z<-1.4) =0.0808 $$

```{r,fig.show ='hold', out.width= '45%',fig.align='center', fig.cap= "Ärea bajo la curva a la izquierda de 2.3",}
graf.nor.s(2.3, para = c(3, 0.5))
```

**b) Que dure mas de 3.5 años** $\Pr(x>3.5)$

Primero debemos convertir la desigualda a $<$.

$\Pr(x>3.5) = 1 - \Pr(x<3.5)$

Estandarizamos $z = \dfrac{3.5 -3.0}{0.5}=1$ y encontramos la
probabilidad $\Pr(z<1)$ con la función de excel
`=DISTR.NORM.ESTAND.N(1,1)`.

$\Pr(x<3.5)= \Pr(z<1)= 0.8413$

Por último encontramos la probabilidad que la bateria dure mas de 3.5

$\Pr(x>3.5) = 1 - 0.8413=0.1587$

```{r,fig.show ='hold', out.width= '45%',fig.align='center', fig.cap= "Ärea bajo la curva a la derecha de 3.5",}
graf.nor.s(c(3.5,6), para = c(3, 0.5))
```

**c) En que tiempo fallará el 5 % de la baterias** $\Pr(X<x)=0.05$

En este inciso conocemos la probabilidad pero no el valor de x, el
procdimiento es inverso.

Primero calculamos el valor de z que deja un área de 0.05 a la izquierda
$z_{0.05}$. con la función de excel `=INV.NORM.ESTAND(0.05)`
$$\Pr(Z<z_{0.05})=0.05$$ $$z_{0.05} =-1.6449$$

Después desentandarizamos el resultado

$$x= \mu+\sigma*z_{0.05}=3-0.5*1.6449 =2.1776$$

```{r,fig.show ='hold', out.width= '45%',fig.align='center', fig.cap= "Ärea 0.05 bajo la curva a la izquierda", echo = F}
graf.dosc(0.05, para = c(3,0.5), cola ="izq")
```

**d) Confiabilidad a los 2.5 años** LA probabilidad de que las baterias
fallen despues de los 2.5 años $\Pr(x>2.5)$

$$\Pr(x>2.5) = 1- \Pr(x<2.5) = 1 - 0.1587=0.8413$$

```{r,fig.show ='hold', out.width= '45%',fig.align='center', fig.cap= "Ärea bajo la curva a la derecha de 2.5", echo = FALSE}
graf.nor.s(c(2.5,6), para = c(3,0.5))
```

**d) Cuartiles 1, 2 y 3**

$Q_1 = x_{0.25}$ se calcula como $\Pr(X<x_0.25)=0.25$ Como altes es un
porceso inverso, primero calculamos $z_0.25 = -0.6745$ con la función
`=INV.NORM.ESTAND(0.25)` y despues desestanzarizamos
$$Q_1 = x_{0.25}=\mu+\sigma*z_{0.25}=3 + 0.5*(-0.6745)= 2.6628$$ De la
misma manera se procede para los demas cuartiles

$Q_2 = x_{0.5} = 3 + 0.5 * 0 = 3$

$Q_3 = x_{0.75} = 3 + 0.5 * 0.6745= 3.3373$

```{r, fig.show ='hold', out.width= '30%', fig.align='center', fig.cap= "Cuartil 1, Cuartil 2 y Cuartil 3 ", echo = F}
par(mar = c(4, 4, .2, .1))
graf.dosc(0.25, para = c(3, 0.5), cola = "izq")
graf.dosc(0.5, para = c(3, 0.5), cola = "izq")
graf.dosc(0.75, para = c(3, 0.5), cola = "izq")
```

### Ejemplo 1.15

En un proceso industrial el diámetro de un cojinete es un aparte
componente importante. El comprador establece que las especificaciones
en el diámetro sean $3+-0.1cm.$la implicación es que ninguna parte que
caiga fuera de esta especificación se aceptará. Se sabe que en el
proceso el diámetro de un cojinete tiene una distribución normal con
media 3.0 y desviación estándar $\sigma=0.005$. En promedio ¿Cuantos
cojines se descartarán?

Los limite de especificación son:

Limite inferior $x_i = 3-0.1=2.99$

Limite superior $x_s = 3+0.1=3.01$

La fracción de conjinetes que se descartan son aquellos que queden por
debajo de $x_i$ y por arriba de $x_s$. $$\Pr(x<x_i) + \Pr(x>x_s)$$
$\Pr(x<2.99)=\Pr(z<-2)=0.0228$

$\Pr(x>3.01)=1- \Pr(x<3.01)= 1- \Pr(z<2)=1 - 0.9772 = 0.0228$

De esta manera la fracción de defectusos es $0.0228+0.0228=0.0456$

```{r, fig.show ='hold', out.width= '30%', fig.align='center', fig.cap= "Fraccion de defectuosos ", echo = F}
par(mar = c(4, 4, .2, .1))
graf.dosc(0.04550026, para = c(3, 0.005))

```

